【裁判字號】    99,訴,167
【裁判日期】    990212
【裁判案由】    違反毒品危害防制條例
【裁判全文】
臺灣彰化地方法院刑事判決               99年度訴字第167號
公  訴  人  臺灣彰化地方法院檢察署檢察官
被      告  甲○○
上列被告因違反毒品危害防制條例案件，經檢察官提起公訴（99
年度撤緩毒偵字第6 、7 號），本院依簡式審判程序審理，判決
如下：
    主  文
甲○○施用第一級毒品，累犯，處有期徒刑捌月。
    犯罪事實
一、甲○○前於民國81年間因竊盜、麻醉藥品管理條例等案件，
    經本院以81年度易字第1408號刑事判決分別判處有期徒刑3
    年6 月、6 月，應執行有期徒刑3 年10月，嗣經上訴臺灣高
    等法院臺中分院以82年度上訴字第1673號刑事判決分別判處
    上訴駁回及有期徒刑6 月，竊盜部分再經上訴最高法院以83
    年度臺上字第2541號刑事判決判處上訴駁回，上開案件經分
    別確定後，於84年5 月26日縮短刑期假釋出監，假釋期間並
    付保護管束，惟其假釋期間又因施用毒品等案件，經撤銷前
    開假釋，由本院以86年度訴字第217 號刑事判決分別判處有
    期徒刑3 年1 月、7 月、6 月，應執行有期徒刑3 年10月確
    定，入監與前開經撤銷假釋之殘刑有期徒刑2 年4 月又17日
    接續執行，再於90年11月28日縮短刑期假釋出監，假釋期間
    並付保護管束，惟其假釋期間再因施用毒品案件，經撤銷前
    開假釋，再由本院以92年度訴字第879 號刑事判決判處有期
    徒刑9 月、4 月，應執行有期徒刑1 年確定，入監與前開經
    撤銷假釋之殘刑有期徒刑2 年3 月又20日接續執行，於96年
    1 月30日縮短刑期假釋出監，刑期至96年2 月10日未經撤銷
    假釋以已執行完畢論。又因施用毒品案件，經本院以裁定送
    觀察、勒戒後，認無繼續施用毒品之傾向，於87年12月10日
    執行完畢釋放。詎仍不知悔改，明知海洛因業經公告列為毒
    品危害防制條例第2 條第2 項所列管之第一級毒品，不得非
    法持有、施用，竟基於施用第一級毒品海洛因之犯意，於96
    年12月23日下午7 時許，在其位在彰化縣彰化市延平里岸頭
    巷15弄45號住處附近排水溝處，以將海洛因粉末摻入香菸內
    點燃吸食之方式，施用第一級毒品海洛因1 次。嗣於同年12
    月26日上午7 時40分許（起訴書誤載為下午1 時許），為警
    持本院核發之搜索票在上址執行搜索勤務時查獲，並經其同
    意採集其尿液送驗後，結果呈嗎啡陽性反應，始查悉上情。
二、案經彰化縣警察局報請臺灣彰化地方法院檢察署檢察官偵查
    起訴。
    理  由
一、本件被告所犯係死刑、無期徒刑、最輕本刑為3 年以上有期
    徒刑以外之罪，其於準備程序就前揭被訴事實為有罪之陳述
    ，經受命法官告知簡式審判程序之旨，並聽取其與公訴人之
    意見後，本院認無不得或不宜改依簡式審判程序進行之處，
    爰依刑事訴訟法第273 條之1 第1 項、第284 條之1 ，裁定
    本案由受命法官獨任進行簡式審判程序，合先敘明。
二、上揭犯罪事實，業經被告於警、偵訊及本院審理時（參見本
    院99年2 月10日審判筆錄）坦承不諱，且其於96年12月26日
    為警查獲時所採驗之尿液，經臺灣彰化地方法院檢察署委託
    警方送請詮昕科技股份有限公司檢驗結果，確呈嗎啡陽性反
    應，此有彰化縣警察局刑警大隊偵三隊委託檢驗尿液代號與
    真實姓名對照認證單及該公司97年1 月7 日編號6C270222號
    濫用藥物尿液檢驗報告各1 紙附卷可稽。參諸醫學臨床實驗
    及根據英國藥學會出版之文獻Clarke's Isolation and Ide
    ntification of Drugs乙書第293 頁載：海洛因經注射入人
    體後，在體內迅速水解成6-Monoacety I morphine，再緩緩
    繼續水解成嗎啡，然後再循嗎啡之代謝方式排出，同書第43
    1 頁至第432 頁並載有：嗎啡經注射入人體後，約50％以上
    於8 小時內自尿中排出，至24小時排出約90％，但48小時後
    仍有微量可檢出等語。此外，按通常健康成人一次注射嗎啡
    15公絲，而以現行採用蟻醛酸試液及鉬鋑銨酸試液檢檢驗其
    尿液時，注射後8 小時內所排尿液易於檢出；8 小時至24小
    時，視其取尿時間及尿量多寡，可能檢出；至24小時以後所
    排之尿液，用上述方法已難檢出，亦據行政院衛生署藥物食
    品檢驗局73年11月30日（73）藥檢壹字第030221號函釋明確
    。是依上開說明，佐以被告前揭尿液檢驗報告，足徵被告前
    開施用第一級毒品海洛因之自白核與事實相符，堪可採為論
    罪科刑之依據。
三、另按施用第一、二級毒品為犯罪行為，毒品危害防制條例第
    10條定有處罰明文。故施用第一、二級毒品者，依前揭規定
    本應科以刑罰。惟基於刑事政策，對合於一定條件之施用者
    ，則依同條例第20條、第23條之規定，施以觀察、勒戒及強
    制戒治之保安處分。毒品危害防制條例於92年7 月9 日修正
    公布，自93年1 月9 日施行，其中第20條、第23條將施用毒
    品之刑事處遇程序，區分為「初犯」及「5 年內再犯」、「
    5 年後再犯」。依其立法理由之說明：「初犯」，經觀察、
    勒戒或強制戒治後，應為不起訴處分或不付審理之裁定；經
    觀察、勒戒或強制戒治執行完畢釋放後，「5 年內再犯」者
    ，因其再犯率甚高，原實施之觀察、勒戒及強制戒治既已無
    法收其實效，爰依法追訴或裁定交付審理。至於經觀察、勒
    戒或強制戒治執行完畢釋放後，「5 年後再犯」者，前所實
    施之觀察、勒戒或強制戒治已足以遮斷其施用毒品之毒癮，
    為期自新及協助其斷除毒癮，仍適用「初犯」規定，先經觀
    察、勒戒或強制戒治之程序。從而依修正後之規定，僅限於
    「初犯」及「5 年後再犯」2 種情形，始應先經觀察、勒戒
    或強制戒治程序。倘被告於5 年內已再犯，經依法追訴處罰
    ，縱其第3 次（或第3 次以上）再度施用毒品之時間，在初
    犯經觀察、勒戒或強制戒治執行完畢釋放5 年以後，已不合
    於「5 年後再犯」之規定，且因已於「5 年內再犯」，顯見
    其再犯率甚高，原實施觀察、勒戒或強制戒治，已無法收其
    實效，即應依該條例第10條處罰（最高法院95年度第7 次刑
    事庭會議決議、最高法院97年度第5 次刑事庭會議決議要旨
    參照）。經查，被告前因施用毒品案件，經本院以裁定送觀
    察、勒戒後，認無繼續施用毒品之傾向，於87年12月10日執
    行完畢釋放；復於前揭觀察、勒戒執行完畢釋放5 年內之92
    年間，因施用毒品案件，經本院以92年度訴字第879 號刑事
    判決判處有期徒刑確定等情，有臺灣高等法院被告前案紀錄
    表、臺灣彰化地方法院檢察署刑案資料查註紀錄表各1 份附
    卷可參。被告前既曾因施用毒品案件，經觀察、勒戒後，復
    於觀察、勒戒執行完畢釋放後5 年內，再犯施用毒品罪，且
    經法院判處罪刑，嗣後業經確定，被告於犯罪事實欄一所示
    時間再度施用海洛因之犯行等情，即非屬毒品危害防制條例
    第20條第3 項所定「5 年後再犯」之情形，檢察官逕行起訴
    ，要無不合。依前開說明，本案被告上開所為，係於上揭觀
    察、勒戒執行完畢釋放後5 年內，再犯施用毒品罪，且經法
    院判處罪刑後，再度犯本案之毒品危害防制條例第10條之施
    用第一級毒品罪，本案事證明確，被告上開犯行，洵堪認定
    。
四、查海洛因為毒品危害防制條例第2 條第2 項所明定之第一級
    毒品，是核被告所為，係犯同條例第10條第1 項之施用第一
    級毒品罪。被告於此期間內持有該級毒品並進而施用，其持
    有之低度行為應為施用之高度行為所吸收，不另論持有毒品
    之罪。又被告前於81年間因竊盜、麻醉藥品管理條例等案件
    ，經本院以81年度易字第1408號刑事判決分別判處有期徒刑
    3 年6 月、6 月，應執行有期徒刑3 年10月，嗣經上訴臺灣
    高等法院臺中分院以82年度上訴字第1673號刑事判決分別判
    處上訴駁回及有期徒刑6 月，竊盜部分再經上訴最高法院以
    83年度臺上字第2541號刑事判決判處上訴駁回，上開案件經
    分別確定後，於84年5 月26日縮短刑期假釋出監，假釋期間
    並付保護管束，惟其假釋期間又因施用毒品等案件，經撤銷
    前開假釋，由本院以86年度訴字第217 號刑事判決分別判處
    有期徒刑3 年1 月、7 月、6 月，應執行有期徒刑3 年10月
    確定，入監與前開經撤銷假釋之殘刑有期徒刑2 年4 月又17
    日接續執行，再於90年11月28日縮短刑期假釋出監，假釋期
    間並付保護管束，惟其假釋期間再因施用毒品案件，經撤銷
    前開假釋，再由本院以92年度訴字第879 號刑事判決判處有
    期徒刑9 月、4 月，應執行有期徒刑1 年確定，入監與前開
    經撤銷假釋之殘刑有期徒刑2 年3 月又20日接續執行，於96
    年1 月30日縮短刑期假釋出監，刑期至96年2 月10日未經撤
    銷假釋以已執行完畢論之事實，有臺灣彰化地方法院檢察署
    刑案資料查註紀錄表及臺灣高等法院被告全國前案紀錄表各
    1 份在卷可憑，其於前開有期徒刑執行完畢後，5 年內故意
    再犯本件最重本刑為有期徒刑以上之罪，為累犯，應依刑法
    第47條第1 項之規定，加重其刑。爰審酌被告前有施用毒品
    之不良素行，歷經觀察、勒戒程序後，仍未能徹底戒絕毒品
    ，且屢經查獲，隨即再犯，顯見意志不堅，且有失政府制定
    毒品危害防制條例之立法美意，本不宜寬貸，惟念其施用毒
    品乃自戕一己之身體健康，尚未害及他人，且犯後坦承犯行
    ，暨其智識程度、生活狀況等一切情狀，量處如主文所示之
    刑，以示懲戒。
據上論斷，應依刑事訴訟法第273 條之1 第1 項、第299 條第1
項前段，毒品危害防制條例第10條第1 項，刑法第11條前段、第
47條第1 項，判決如主文。
本案經檢察官趙冠瑋到庭執行職務。
中    華    民    國    99    年    2     月    12    日
                  刑事第七庭          法  官  胡宜如
以上正本證明與原本無異。
如不服本判決應於收受判決後10日內向本院提出上訴書狀，並應
敘述具體理由。其未敘述上訴理由者，應於上訴期間屆滿後20日
內向本院補提理由書（均須按他造當事人之人數附繕本）「切勿
逕送上級法院」。
中    華    民    國    99    年    2     月    12    日
                                      書記官  林淑文
附錄本案論罪科刑法條：
毒品危害防制條例第10條
施用第一級毒品者，處 6 月以上 5 年以下有期徒刑。
施用第二級毒品者，處 3 年以下有期徒刑。

司法院資訊處製作；財團法人民間司法改革基金會備份。
